臺灣臺中地方法院民事裁定　　　　　　 99年度簡上字第108號
抗　告　人　莫錫麟
相　對　人　臺灣糖業股份有限公司
法定代理人　胡懋麟
訴訟代理人　張繼準律師
上列當事人間請求遷讓房屋事件，抗告人對於中華民國100年9月
5日本院99年度簡上字第108號簡易事件第二審更正裁定提起抗告
最高法院，本院裁定如下：
    主  文
抗告駁回。
抗告程序費用由抗告人負擔。
    理  由
一、相對人聲請意旨略以：相對人於原審訴請抗告人遷讓並返還
    系爭「台中市○○區○○路2段276號2樓」房屋，因該樓層
    並未編有獨立之門牌號碼，故相對人於起訴之訴之聲明第一
    項請求為「被告應將坐落台中市○○區○○路2段276號2樓
    房屋遷讓交還予原告。」；俟於上訴聲明第二項第一點亦請
    求為「被上訴人應將坐落於台中市○○區○○路2段276號2
    樓房屋遷讓交還予上訴人。」。嗣經本院判決認相對人於原
    審起訴請求抗告人應將「台中市○○區○○路2段276號2樓
    」房屋遷讓並返還予相對人確屬有理，然疏將判決主文第二
    項誤寫為「被上訴人應將門牌號碼臺中市○○區○○路二段
    二七六號二樓房屋遷讓返還上訴人。」，至實際上應載明為
    「被上訴人應將坐落於臺中市○○區○○路二段二七六號二
    樓房屋遷讓返還上訴人。」始為正確；此部分顯然有誤寫之
    情形，爰依民事訴訟法第232條第1項規定聲請裁定更正之等
    語。
二、抗告意旨略以：本案所爭執的重點，即是門牌號碼沒有編釘
    ，以致裝潢、設備完畢後無法申登公司供抗告人合法使用，
    抗告人才行使抗辯權，拒繳房租，引爭訴訟，熟料二審法官
    枉顧人民權益，歪曲事實，根本偏袒竟以無損抗告人權益判
    決敗訴，如依事件之具體情事，並非原判決有誤寫、誤算之
    情事，事隔一年又二個月，現又裁定將「門牌號碼」更正為
    「坐落於」，豈不與相對人上訴聲明不符。其上訴聲明第一
    項載明：原判決關於命上訴人協力使「門牌號碼」台中市○
    ○區○○路2段276號2樓房屋取得合法營業證照...，表明了
    不准許抗告人提出攻擊或防禦方法，判決顯失公平者，法院
    之裁判殆失其意義。依民事訴訟法第232條第1項，判決之更
    正要件有違，該錯誤須不影響判決結果，「門牌號碼」與「
    坐落於」是訴訟的重要關鍵之爭，如法院以其專業知識和訴
    訟技巧，玩弄人民，審理時先迴避「門牌號碼」爭執問題，
    判決後再來更正「坐落於」，本裁定豈會令人心服。難道國
    營事業單位就可以將「沒有門牌號碼編釘」的集合住宅當做
    商業用途，公開招標出租，還會勝訴？難道法官認為沒有編
    釘地址，相對人私自加個二樓說了就算？難道是非曲直都沒
    有公論？出租人會要求承租人應遵守一切法令規定，並依土
    地使用管制建築法相關規定申辦合法使用，當抗告人依前款
    規定申辦營業證照，出租人須提供相關文件時「沒有門牌號
    碼編釘」，出租人應及時配合辦理，難道是寫假的？難道不
    是自我矛盾？難道建物權狀民國87年即載明二褸是集合住宅
    ，無法申請營業登記，「沒有門牌號碼編釘」難道相對人都
    不知情？難道國營事業單位所作所為全都是對的？系爭房屋
    之租賃契約公證書至100年10月30日，至今仍為有效，但相
    對人聲請遷讓返還房屋，並非以收回自用為原因，相對人事
    先違反公證租賃契約第17條其他特約事項第2項之約定，是
    以，相對人不按提出租賃契約約定要件履行，率予聲請房屋
    遷讓訴訟，顯然違反公證租約之法律效益。原裁定顯有違誤
    ，便宜行事。租賃物，也就是租賃的房屋本身，通常以房屋
    權狀所登記的「門牌號碼」地址來認定。而相對人沒有地政
    事務所二樓地址之編釘，且為集合住宅，如何以獨立標的物
    公開商業用途及價位標租，先悖逆出租人應盡義務於先，違
    反國有公用不動產收益原則及國有財產法第28規定，非公用
    基（房）地標租作業程序，嚴重違反台中市道路命名及門牌
    編釘自治條例，及內政部戶政資訊作業規定，裁定實難令抗
    告人折服。相對人隱瞞集合住宅之真相「沒有門牌號碼編釘
    」，並獲取不當利益，判決違反消費者保護法第l3條違反誠
    信原則之判斷基準，及第14條平等互惠原則之要求。抗告人
    租約遂有加注第17條第2款之特約事項。綜上所陳，懇請承
    審法官重新裁定，並聲明：1.原裁定廢棄。2.違背法令或應
    迴避之法官參與裁判，足以影響原判決者，裁定聲明不服。
    3.程序費用及抗告費用由相對人負擔。4.原裁定忽略抗告人
    之聲請及爭執之實質內容等語。
三、按對於簡易訴訟程序之第二審裁判，提起第三審上訴或抗告
    ，須經原裁判法院之許可。前項許可，以訴訟事件所涉及之
    法律見解具有原則上之重要性者為限。原法院認為不應許可
    者，應以裁定駁回其上訴或抗告，民事訴訟法第436條之3第
    1、2、3項分別定有明文。所謂適用法規顯有錯誤，係指原
    第二審判決就其取捨證據所確定之事實適用法規顯有錯誤而
    言。不包括認定事實不當之情形在內。（最高法院80年臺上
    字第1326號判例參照）。
四、經查，本件相對人於起訴之訴之聲明第一項請求為「被告應
    將『坐落』台中市○○區○○路2段276號2樓房屋遷讓交還
    予原告。（餘略）」，經原審為此部分敗訴判決後，俟於上
    訴聲明第二項第一點請求仍聲明「被上訴人應將『坐落於』
    台中市○○區○○路2段276號2樓房屋遷讓交還予上訴人。
    」，有該起訴狀、上訴狀可稽，則依相對人上開聲明所示，
    系爭房屋並未以單獨編列門牌號碼標示其所在位置，本院第
    二審判決主文第二項記載為：「被上訴人應將『門牌號碼』
    臺中市○○區○○路2段276號2樓房屋遷讓返還上訴人。」
    ，其中關於「門牌號碼」之記載容有誤繕，則相對人聲請將
    本院第二審判決主文第二項關於「門牌號碼」之記載更正為
    「坐落於」，與其上開訴之聲明及上訴聲明之記載標示並無
    不符，對於判決結果不生影響，爰依民事訴訟法第232條第1
    項規定裁定更正之。抗告意旨雖執上情指摘本院判決有違背
    法令之處，惟查，系爭房屋係坐落於臺中市○○區○○路2
    段276號2樓，核屬取捨證據所確定之事實範疇，並無不當，
    縱抗告意旨仍爭執相對人將「沒有門牌號碼編釘」的集合住
    宅當做商業用途，公開招標出租，應須提供相關文件配合辦
    理申辦營業證照云云，而認上開認定之事實不當，亦與適用
    法規顯有錯誤之情形有間。抗告人上訴人雖指摘本院違反民
    事訴訟法第232條第1項規定，卻未指出本院就前開規定有何
    適用顯有錯誤情形。至抗告意旨爭執相對人違反國有公用不
    動產收益原則及國有財產法第28規定，非公用基（房）地標
    租作業程序，嚴重違反台中市道路命名及門牌編釘自治條例
    ，及內政部戶政資訊作業規定，相對人隱瞞集合住宅之真相
    「沒有門牌號碼編釘」，並獲取不當利益，並指摘判決違反
    消費者保護法第l3條違反誠信原則之判斷基準，及第14條平
    等互惠原則之要求云云，容係兩造實體爭執內容，均與本院
    100年9月5日更正裁定適用民事訴訟法第232條第1項規定無
    涉。另抗告人復未具體說明原裁定有何適用法規之顯然錯誤
    情事，尤難謂其抗告涉及之法律見解具有原則上之重要性。
    揆諸前揭法條規定，因認抗告人之抗告不應許可。爰依民事
    訴訟法第436條之3第3項後段規定，以裁定駁回其抗告。
五、依民事訴訟法第436條之3第3項、第95條、第78條，裁定如
    主文。
中    華    民    國   100    年    11    月    10    日
                  民事第二庭    審判長法  官  王  銘
                                      法  官  李慧瑜
                                      法  官  吳崇道
上正本係照原本作成。
如不服本裁定應於送達後10日內委任律師為訴訟代理人向本院提
出再抗告狀，向最高法院再抗告，並繳納再抗告費新臺幣1,000
元。
中    華    民    國   100    年    11    月    10    日
                                      書記官